【裁判字號】    97,訴,2077
【裁判日期】    980219
【裁判案由】    槍砲彈藥刀械管制
【裁判全文】
臺灣板橋地方法院刑事判決              97年度訴字第2077號
公  訴  人  臺灣板橋地方法院檢察署檢察官
被      告  丙○○
                    （現於臺灣新店戒治所戒治中）
指定辯護人  本院公設辯護人甲○○
上列被告因違反槍砲彈藥刀械管制條例案件，經檢察官提起公訴
（97年度偵字第4055 號），本院判決如下：
    主  文
丙○○未經許可，持有可發射子彈具有殺傷力之改造槍枝，處有
期徒刑參年肆月，併科罰金新臺幣伍萬元，罰金如易服勞役，以
新臺幣壹仟元折算壹日。
扣案之仿WALTHER 廠PPK/S 型半自動改造手槍壹枝（槍枝管制編
號：0000000000號，含彈匣壹個）、土造金屬槍管貳枝均沒收。
    事  實
一、丙○○明知可發射子彈具有殺傷力之改造槍枝、槍砲主要組
    成零件，均屬槍砲彈藥刀械管制條例所定之管制物品，非經
    中央主管機關之許可，均不得無故持有之，竟仍基於持有可
    發射子彈具有殺傷力之改造槍枝、槍砲主要組成零件之犯意
    ，於民國97年1 月10日晚上6 時許，以不詳之方式取得具殺
    傷力之仿WALTHER 廠PPK/S 型半自動改造手槍1 枝（槍枝管
    制編號：0000000000號，含彈匣1 個）及屬槍砲主要組成零
    件之土造金屬槍槍管2 枝，未經許可而持有之。嗣於97年1
    月15日下午4 時30分許，在丙○○位於臺北縣新莊市○○街
    73之1 號2 樓住處之電腦桌抽屜內扣得上開土造金屬槍管1
    枝，及在上開住處洗衣機下方扣得上開具有殺傷力之改造手
    槍1 枝、土造金屬槍管1 枝及不具有殺傷力之半自動手槍1
    枝，始悉上情。
二、案經臺北縣政府警察局新莊分局報告臺灣板橋地方法院檢察
    署檢察官偵查起訴。
    理  由
一、按被告以外之人於審判外之陳述，雖不符合同法第159 條之
    1 至第159 條之4 之規定，但經當事人於審判程序同意作為
    證據，法院審酌該言詞陳述或書面陳述作成時之情況，認為
    適當者，亦得為證據。當事人、代理人或辯護人於法院調查
    證據時，知有第159 條第1 項不得為證據之情形，而未於言
    詞辯論終結前聲明異議者，視為有前項之同意，刑事訴訟法
    第159 條第1 項及第159 條之5 分別定有明文。查本判決下
    列所引用之各該被告以外之人於審判外之陳述，雖屬傳聞證
    據，惟檢察官、被告及其辯護人於本院準備程序及審判期日
    中均表示無意見而不予爭執，且迄至言詞辯論終結前亦未再
    聲明異議，本院審酌上開證據資料製作時之情況，尚無違法
    不當之瑕疵，亦認為以之作為證據應屬適當，依刑事訴訟法
    第159 條之5 規定，認前揭證據資料均有證據能力，合先敘
    明。
二、訊據被告丙○○矢口否認有何持有上開具有殺傷力之改造手
    槍及土造金屬槍管之犯行，辯稱：扣案之改造手槍、槍管係
    乙○○（綽號「吳董」）放在伊住處，伊並不知情，直到員
    警到伊住處搜索時，伊才知道乙○○把上開改造手槍、槍管
    藏放在伊住處云云；辯護人辯護意旨則以：本件員警係在被
    告住處之電腦桌抽屜查獲上開改造槍管1 枝，因為電腦桌係
    靠牆擺放，被告不會去接觸，而在洗衣機下方查獲之上開改
    造手槍及改造槍管，若不去翻動，是無法得知該處有藏放改
    造手槍、槍管，足見扣案之改造手槍、槍管均係乙○○藏放
    在被告住處，被告並不知情云云，資為辯護。
三、經查：
(一)扣案具有殺傷力之改造手槍1 枝、屬槍砲主要組成零件之土
    造金屬槍管2 枝係於上開時、地，為警於被告上開住處之電
    腦桌抽屜、洗衣機下方搜索查扣之情，業據被告於警詢、偵
    查及本院審理時供明在卷，復經證人即搜索時在場之員警丁
    ○○於本院審理時證述明確（見本院卷第108 、109 頁），
    且有臺北縣政府警察局新莊分局搜索、扣押筆錄暨扣押物品
    目錄表、照片22張在卷可佐（見97年度偵字第4055號卷第9
    至12、22、23、25至34頁），此外，復有改造手槍及改造槍
    管各2 枝扣案可資佐證，而上開扣案之改造手槍，經送請內
    政部警政署刑事警察局以檢視法、性能檢驗法鑑定認：「（
    一）送鑑手槍壹枝（槍枝管制編號0000000000號），認係改
    造手槍，由仿WALTHER 廠PPK/S 型半自動手槍製造之槍枝，
    換裝土造金屬槍管而成，可供擊發適用子彈使用，認具殺傷
    力。（二）送鑑手槍壹枝（槍枝管制編號0000000000號），
    認係仿WALTHER 廠PPK/S 型半自動手槍製造之槍枝，槍管內
    具阻鐵，無法發射彈丸，認不具殺傷力」等情，有該局97年
    2 月1 日刑鑑字第0970010715號槍彈鑑定書1 份附卷可稽（
    見97年度偵字第4055號卷第59至62頁）；又扣案之改造槍管
    2 枝，經送鑑定結果，均認係土造金屬槍管，且屬內政部86
    年11月24日臺（86）內警字第8670683 號公告之槍砲主要組
    成零件等情，亦有內政部警政署刑事警察局97年11月10日內
    授警字第0970871670號函在卷可憑（見本院卷第72頁），此
    部分事實，應堪認定。
(二)被告於本院審理時雖以前揭情詞置辯，然被告於警詢時供稱
    ：改造手槍及槍管各2 枝是綽號「吳董」之友人於97年1 月
    10 日 晚上7 點到伊住處，要求伊讓他藏放上開槍械，他說
    過幾天會過來拿，所以伊就同意讓他藏放上開槍械，當天伊
    也有把玩上開槍械，伊自96年11月21日起一直住在臺北縣新
    莊市○○街73之1 號2 樓租屋處等語（見97年度偵字第4055
    號卷第14至16頁），另於偵查中亦供稱：96年1 月10日晚上
    6 、7 點，綽號「吳董」之男子來伊住處找伊，他拿槍枝給
    伊看並託伊保管，寄藏在伊住處，說過幾天會來拿，槍管也
    是一起拿過來的等語（見97年度偵字第4055號卷第41、42頁
    ），又臺北縣新莊市○○街73之1 號2 樓既係由被告所承租
    管領使用中，是被告確實持有上開具殺傷力之改造手槍1 枝
    、屬槍砲主要組成零件之土造金屬槍槍管2 枝等事實，堪以
    認定。再者，觀諸被告於警詢、偵訊時之陳述均屬一致，已
    如前述，迄至本院審理時始為上述之辯解，足見被告上開所
    辯，應係臨訟卸責、推諉之詞，委無足採。
(三)被告雖一再辯稱上開扣案改造手槍、槍管係友人乙○○所寄
    放云云，惟業經證人乙○○否認在卷（見本院卷第105 、10
    6 頁），且依常情若屬友人寄放物品，則其2 人對於交還物
    品之時間應有約定，縱未約定，接受寄放之被告對於該寄放
    的友人姓名年籍或聯絡方式亦應知悉，方有途徑可歸還物品
    ，惟被告對於綽號「吳董」之成年男子之年籍資料、聯絡方
    式無一知悉，直至98年2 月5 日本院審理時，被告始知綽號
    「吳董」之成年男子即是乙○○；再者，扣案之改造槍枝、
    土造金屬槍管皆屬違禁物品，所觸犯之刑責為重罪，其價值
    更非輕微，一般不熟識之人怎可能任意將此價值重大之違禁
    物交予不熟悉之人？是被告上開辯解顯係事後卸責之詞，不
    足採信。
(四)又被告辯稱不知扣案槍枝具有殺傷力，誤以為是玩具槍云云
    ，惟被告於警詢、偵查中自承於持有期間曾試射、把玩上開
    扣案槍枝（見97年度偵字第4055號卷第16、42頁），是以對
    其具有穿透力理應知之甚詳。又觀之證人丁○○於本院審理
    時具結證稱：我們在被告住處洗衣機的底部找到2 枝改造槍
    枝及1 枝貫通的槍管，槍枝是黏在洗衣機底部，外觀上看不
    到等語（見本院卷第108 、109 頁），若扣案改造手槍僅屬
    一般玩具手槍，不具殺傷力，被告主觀上未認識該槍枝係屬
    違禁物品，應可堂而皇之置於隨手可取得之處，何需大費周
    章特意黏於洗衣機下方而加以藏放？由此可見被告對扣案之
    槍枝具有殺傷力乙情應屬明知，益徵被告辯稱其主觀上不知
    扣案槍枝具殺傷力，無違法性認識云云，顯係事後欲圖脫罪
    之詞，殊無可採。
(五)綜上所述，被告及其辯護人上開所辯，均不足採信，本案事
    證明確，被告犯行堪予認定，應予依法論科。
四、核被告所為，係犯槍砲彈藥刀械管制條例第8條第4項之未經
    許可持有可發射子彈具有殺傷力之改造槍枝罪、同條例第13
    條第4 項之未經許可持有槍砲主要組成零件罪。又被告所持
    有之扣案改造手槍、土造金屬槍管並非證人乙○○所委託、
    交付，已如前述，起訴書認被告上開所為係為他人代管受藏
    ，而犯槍砲彈藥刀械管制條例第8 條第4 項之未經許可寄藏
    可發射子彈具有殺傷力之改造槍枝罪、同條例第13條第4 項
    之未經許可寄藏槍砲主要組成零件罪，容有誤會，惟因上開
    「持有」與「寄藏」皆屬同一條項之罪名，不生變更起訴法
    條之問題，附此敘明。被告同時持有上開具殺傷力之改造槍
    枝、槍砲主要組成零件，係以一行為而觸犯上開二罪名，為
    想像競合犯，應依刑法第55條規定論以較重之未經許可持有
    可發射子彈具有殺傷力之改造槍枝罪處斷。次按犯槍砲彈藥
    刀械管制條例之罪，於偵查或審判中自白，並供述全部槍砲
    、彈藥、刀械之來源及去向，因而查獲或因而防止重大危害
    治安事件之發生者，減輕或免除其刑，槍砲彈藥刀械管制條
    例第18條第4 項前段定有明文。是以該條例第18條第4 項減
    輕或免除其刑之規定，必須於偵查或審判中自白，並供出全
    部槍彈之來源及去向，因而查獲者，始能減免其刑，本案被
    告並未自白犯罪，自不符合同條例第18條第4 項減輕或免除
    其刑之要件，是以，被告之辯護人主張被告之行為應適用槍
    砲彈藥刀械管制條例第18條第4 項前項規定減輕或免除其刑
    ，容有未恰，併此敘明。爰審酌被告持有上開具有殺傷力之
    改造槍枝1 枝、屬槍砲主要組成零件之土造金屬槍管2 枝，
    對社會治安構成潛在危險，兼衡其素行、犯罪之動機、目的
    、手段、持有具有殺傷力改造槍枝數量及所生危害，及矢口
    否認犯行、態度不佳等一切情狀，量處如主文所示之刑，罰
    金部分並諭知罰金易服勞役之折算標準。
五、扣案之上開仿WALTHER 廠PPK/S 型半自動改造手槍1 枝（槍
    枝管制編號：0000000000號，含彈匣1 個），具殺傷力；又
    扣案上開土造金屬槍槍管2 枝，係屬槍砲彈藥刀械管制條例
    第4 條第2 項前段所規定之槍砲主要組成零件，均屬槍砲彈
    藥刀械管制條例所規定之違禁物無訛，應依刑法第38條第1
    項第1 款規定宣告沒收。
據上論斷，應依刑事訴訟法第299 條第1 項前段，槍砲彈藥刀械
管制條例第8 條第4 項、第13條第4 項，刑法第11條前段、第55
條、第42條第3 項、第38條第1 項第1 款，判決如主文。
本案經檢察官鄭潔如到庭執行職務。
中    華    民    國    98    年    2    月    19    日
                  刑事第十五庭  審判長法  官  李君豪
                                      法  官  何燕蓉
                                      法  官  錢衍蓁
如不服本判決，應於判決送達後10日內敘明上訴理由，向本院提
出上訴狀 (應附繕本) ，上訴於臺灣高等法院。其未敘述上訴理
由者，應於上訴期間屆滿後20日內向本院補提理由書「切勿逕送
上級法院」。
                                      書記官  劉靜慧
中    華    民    國    98    年    2     月    19    日
附錄本案論罪科刑法條全文：
槍砲彈藥刀械管制條例第8條
未經許可，製造、販賣或運輸鋼筆槍、瓦斯槍、麻醉槍、獵槍、
空氣槍或第4條第1項第1款所定其他可發射金屬或子彈具有殺傷
力之各式槍砲者，處無期徒刑或5年以上有期徒刑，併科新臺幣1
千萬元以下罰金。
未經許可，轉讓、出租或出借前項所列槍枝者，處5年以上有期
徒刑，併科新臺幣1千萬元以下罰金。
意圖供自己或他人犯罪之用，而犯前二項之罪者，處無期徒刑或
7年以上有期徒刑，併科新臺幣1千萬元以下罰金。
未經許可，持有、寄藏或意圖販賣而陳列第1項所列槍枝者，處
3年以上10年以下有期徒刑，併科新臺幣700萬元以下罰金。
第1項至第3項之未遂犯罰之。
槍砲彈藥刀械管制條例第13條
未經許可，製造、販賣或運輸槍砲、彈藥之主要組成零件者，處
3 年以上10年以下有期徒刑，併科新臺幣700萬元以下罰金。
未經許可，轉讓、出租或出借前項零件者，處1 年以上7 年以下
有期徒刑，併科新臺幣500萬元以下罰金。
意圖供自己或他人犯罪之用，而犯前2 項之罪者，處5 年以上有
期徒刑，併科新臺幣1 千萬元以下罰金。
未經許可，持有、寄藏或意圖販賣而陳列第1 項所列零件者，處
6 月以上5 年以下有期徒刑，併科新臺幣300萬元以下罰金。
第1 項至第3 項之未遂犯罰之。


司法院資訊處製作；財團法人民間司法改革基金會備份。
